【裁判字號】    90,自,2
【裁判日期】    900628
【裁判案由】    詐欺
【裁判全文】
臺灣士林地方法院刑事判決                                九十年度自字第二號
    自  訴  人  甲○○
    被      告  丙○○
                乙○○
右列被告等因詐欺案件，經自訴人提起自訴，本院判決如左：
    主  文
丙○○、乙○○均無罪。
    理  由
一、自訴意旨略以：被告丙○○明知自己無資力，且於借貸後並無償還之意思，被告
    乙○○明知自己簽發支票已不能兌現，被告二人竟仍共同基於為自己或第三人不
    法所有之意圖，在民國八十九年五月三十日由丙○○出面向自訴人諉稱其需款孔
    急，借款新台幣（下同）二十五萬以為週轉，並出具乙○○為發票人，由丙○○
    背書面額二十五萬五千元之支票乙紙，交付自訴人作為還款之保證，以取信自訴
    人，致自訴人陷於錯誤，於八十九年五月三十一日在台北縣淡水鎮○○路二八二
    號將本人所有彰化商業銀行淡水分行存款簿及印章，交予被告丙○○至彰化商業
    銀行淡水分行提領二十五萬元，嗣後被告二人在所開支票遭退票，且經自訴人多
    次催討下，仍藉詞脫免責任，拒不還款，自訴人始知受騙。因認被告二人涉有刑
    法第三百三十九條第一項之詐欺取財罪嫌云云。
二、自訴人認被告乙○○、丙○○涉犯共同詐欺罪嫌，係以被告丙○○持被告乙○○
    為發票人之支票，向其借款二十五萬元，詎屆期退票，經催討無效，並提出支票
    及退票理由單各一紙，為其論據。惟訊據被告乙○○、丙○○均堅決否認有詐欺
    之犯行，被告乙○○辯稱：是丙○○與自訴人因權利金糾紛向自訴人借款，與伊
    無關等語。被告丙○○則辯稱：伊無詐欺之意思，是單純借款未還之債務糾紛等
    語。
三、按刑法第三百三十九條第一項詐欺罪之成立，以意圖為自己或第三人不法所有，
    以詐術使人將本人或第三人之物交付為要件。所謂以詐術使人交付，必須被詐欺
    人因其詐術而陷於錯誤，若其所用方法，不能認為詐術，亦不致使人陷於錯誤，
    即不構成該罪，最高法院四十六年台上字第二六０號判例著有明文。本件自訴人
    雖指稱「丙○○向自訴人諉稱其需款孔急，以為週轉，並出具乙○○為發票人，
    由丙○○背書面額二十五萬五千元之支票一紙交付自訴人作為還款之保證，以取
    信自訴人，致自訴人陷於錯誤而交付二十五萬元」等情，然查被告丙○○自八十
    六年四月間起受僱於自訴人所經營之千訊企業社，至借款時之八十九年五月三十
    日止，已認識三年餘，自訴人對被告丙○○之資力狀況自有所衡量，否則不會同
    意借款。被告丙○○以支票向自訴人借款，被告將其彰化銀行存款簿及印章，交
    予被告丙○○至淡水分行提領二十五萬元，應係出於本意甚明，是被告並無施以
    詐術，自訴人亦無陷於錯誤可言。又民事債務當事人間，若有未依債務本旨履行
    給付之情形，在一般社會經驗而言，原因非一，其因不可歸責之事由無法給付，
    或因合法得對抗他造主張抗辯而拒絕給付，甚至債之關係成立後，始行惡意延遲
    給付，皆有可能，非必出於自始無意給付之詐欺犯罪一端。是被告丙○○向自訴
    人借款後，因故未還，尚難謂借款之初即有詐欺之故意。況被告丙○○在支票發
    期日（八十九年六月二十五日）前二日許，因缺錢有以電話告知自訴人暫緩提示
    支票，亦為自訴人所是認，益徵被告丙○○並無詐欺之故意，無庸置疑。另告訴
    人丙○○持發票人即被告乙○○之支票向自訴借款，被告乙○○並未參與，不能
    因被告乙○○係被告丙○○之姐，即推定被告二人間有詐欺之共犯關係。綜上所
    述，本件應屬民事糾葛，核被告二人之行為與詐欺取財罪之構成要件不該當，自
    難以詐欺罪相繩。此外，復查無其他積極證據足資證明被告二人有何詐欺犯行，
    因不能證明被告二人犯罪，自應為無罪之諭知。
據上論斷，應依刑事訴訟法第三百四十三條、第三百零一條第一項判決如主文。
中      華      民      國      九十      年      六      月  二十八    日
                                    臺灣士林地方法院刑事第四庭
                                        法  官
右正本證明與原本無異。
如不服本判決，應於判決送達後十日內，向本院提出上訴狀。
                                        書記官
中      華      民      國      九十      年      六      月  二十八  日


司法院資訊處製作；財團法人民間司法改革基金會備份。
